【裁判字號】    98,訴,343
【裁判日期】    980817
【裁判案由】    侵權行為損害賠償
【裁判全文】
臺灣士林地方法院民事判決               98年度訴字第343號
原      告  甲○○
訴訟代理人  李文中律師
            林佩儀律師
被      告  丙○○
訴訟代理人  陳彥任律師
被      告  乙○○
訴訟代理人  徐沛然律師
            李勝琛律師
上  一  人
複  代理人  王宇晁律師
上列當事人間侵權行為損害賠償事件，經本院刑事庭裁定移送審
理（97年度附民字第303 號），本院於民國98年8 月3 日言詞辯
論終結，判決如下：
    主  文
被告應連帶給付原告新臺幣拾萬元，及自民國九十七年十二月
十三日起至清償日止，按週年利率百分之五計算之利息。
原告其餘之訴駁回。
本判決第一項得假執行；被告如為原告供擔保金新臺幣拾萬元
後，得免為假執行。
原告其餘假執行之聲請駁回。
    事  實  及  理  由
一、原告起訴主張：伊與被告丙○○（下與被告乙○○合稱被告
    ，分別則逕稱其姓名）原為夫妻關係，兩人於民國83年3 月
    間結婚，96年1 月19日離婚。丙○○自90年間起，隱瞞已婚
    之身分，與擔任長榮航空服務員之乙○○交往。直至94年9
    月底，伊與丙○○搭乘由阿姆斯特丹往曼谷之班機上遇見乙
    ○○，乙○○始知悉伊與丙○○間之婚姻關係。詎乙○○明
    知丙○○係有配偶之人，仍與丙○○於95年11月22日，在臺
    中市永豐棧麗緻酒店發生通姦、相姦行為。嗣伊於95年12月
    27 日 分別與被告面談後，乃知悉上情。伊因遭被告破壞婚
    姻家庭生活之圓滿，致精神上受有重大之痛苦，爰依侵權行
    為損害賠償之法律關係，請求被告連帶賠償伊非財產上損害
    等情。並聲明：(一)被告應連帶給付原告新臺幣（下同）300
    萬元及自97年12月13日起至清償日止，按週年利率5%計算之
    利息。(二)願供擔保請准宣告假執行。
二、丙○○係以：伊未與乙○○於95年11月22日發生通姦行為。
    原告提出之95年12月27日與伊之談話錄音譯文（下稱丙○○
    錄音譯文），僅係擷取當日對話有利於原告之片段，而非當
    日對話之全文，是該錄音既經變造，自不得以上開錄音譯文
    證明伊與乙○○有通姦之行為。況伊與原告離婚時，曾簽訂
    離婚協議書，約定伊應給付原告房屋乙戶及每月10萬元、為
    期60年，共計7200萬元之贍養費，應認伊已就兩人婚姻關係
    存續中所生爭議予以補償。另原告於兩人離婚前後，盜領伊
    之存款共計831 萬7659元，迄今尚未返還，是如本院認定伊
    應對原告負損害賠償責任，亦應予減輕賠償金額等語，資為
    抗辯。並聲明：(一)原告之訴駁回。(二)如受不利判決，願供擔
    保，請准宣告免為假執行。
三、乙○○則以：伊自知悉丙○○為有配偶之人後，即未與丙○
    ○有相姦之行為。原告於95年12月27日與伊於西華飯店之談
    話錄音譯文（下稱乙○○錄音譯文），係出於強暴、脅迫等
    違反伊意願之手段取得，應不得作為證據。此外，原告未提
    出證據證明伊與丙○○有相姦之行為，應認原告之主張為無
    理由等節，資為抗辯。並聲明：(一)原告之訴及其假執行之聲
    請駁回。(二)如受不利判決，願供擔保，請准宣告免為假執行
    。
四、兩造不爭執之事項（見本院98年5 月13日準備程序筆錄）：
(一)、原告與丙○○原為夫妻關係，兩人於83年3 月間結婚，88年
    9 月間育有一女謝亞妤，嗣於96年1 月19日離婚。
(二)、原告與丙○○於94年9 月底由阿姆斯特丹往曼谷之班機上遇
    見乙○○，乙○○始知悉原告與丙○○間之婚姻關係。
(三)、本院97年度易字第597 號刑事判決，認定丙○○與乙○○於
    95年11月22日在臺中市永豐棧麗緻酒店，發生通姦、相姦行
    為，而判處「丙○○有配偶而與乙○○通姦，處有期徒3 月
    ，減為有期徒刑1 月又15日，如易科罰金，以1000元折算1
    日。乙○○與有配偶之人丙○○相姦，處有期徒刑3 月，減
    為有期徒刑1 月又15日，如易科罰金，以1000元折算1 日。
    」等節。
(四)、丙○○與乙○○於95年11月22日晚間，在臺中永豐麗緻酒店
    共進晚餐。
(五)、被告於97年12月12日於本院刑事庭當庭收受本件刑事附帶民
    事起訴狀。
(六)、上開事實，為兩造所不爭，並有本院97年度易字第597 號刑
    事判決（見本院卷第8 頁至第14頁）附卷可稽，堪信為真實
    。
五、本件經本院於98年5 月13日、同年6 月24日與兩造整理爭點
    為（見上開準備程序筆錄）：
(一)、丙○○錄音譯文、乙○○錄音譯文得否作為本件之證據？
(二)、被告有無於95年11月22日晚上，在臺中永豐麗緻酒店發生通
    姦、相姦行為？
(二)、原告依侵權行為損害賠償之法律關係，請求被告連帶給付非
    財產上損害賠償300 萬元，有無理由？
六、得心證之理由
(一)、丙○○錄音譯文、乙○○錄音譯文均非原告變造、不法取證
    而取得，應得作為本件之證據。
１、丙○○雖抗辯：原告所提出之丙○○錄音譯文非完整之全文
    ，僅節錄有利於原告之部分，應認丙○○錄音譯文為變造云
    云。惟查，丙○○之辯護人已於本件刑事案件（下稱刑事案
    件）審理中陳稱：丙○○錄音譯文與當日錄音之內容相符等
    情明確（見本院97年度易字第597 號刑事卷﹝下稱刑事卷宗
    ﹞一第112 頁）。又徵諸丙○○錄音譯文（見臺灣士林地方
    法院檢察署96年度偵字第11503 號偵查卷﹝下稱偵查卷宗﹞
    第48頁至第62頁）以觀，原告自錄音光碟標示0 分00秒起開
    始錄音，至錄音光碟標示38分10秒處結束錄音，原告與丙○
    ○之對話內容未出現中斷之情形。且原告與丙○○係於錄音
    光碟標示13分45秒及22分39秒時，方談及被告於95年11月22
    日晚間，在臺中永豐麗緻酒店發生通姦、相姦行為之情事，
    是縱認原告未於其與丙○○對話之初，即開始錄音，亦不至
    影響其後原告與丙○○關於被告間發生通姦、相姦行為對話
    內容之真實性。從而，丙○○上開辯詞，當非可採。
２、乙○○固辯以：乙○○錄音譯文，係原告出於強暴、脅迫等
    違反其意思自由之方式取得，應不得作為證據云云。然查，
    乙○○於刑事案件偵查中陳稱：並無受到他人之脅迫等語（
    見偵查卷宗第45頁），且觀諸乙○○錄音譯文所示（見偵查
    卷第64頁至第78頁），乙○○係於錄音光碟標示11分18秒時
    ，自認與丙○○於95年11月22日晚間，在臺中永豐麗緻酒店
    發生相姦行為，而自原告與乙○○開始對話時起，至乙○○
    承認相姦行為時止，原告未有以強暴、脅迫等影響乙○○意
    思自由之方式，迫使乙○○承認被告間通姦、相姦之行為。
    況乙○○於刑事案件審理時陳稱：乙○○錄音譯文與當日對
    話內容之前半段相符，但之後從原告開始要求伊寫自白書，
    伊未依原告意思寫自白書後，原告即搶走桌上之紙，並拿水
    潑伊、打伊巴掌，接著怒罵伊，之後才讓伊離去。伊寫自白
    書後之對話內容沒有被錄下來，在伊說與丙○○在臺中永豐
    棧發生相姦行為之前，原告沒有怒罵伊等語（見刑事卷第19
    1 頁至第193 頁）。由此觀之，原告顯係於乙○○承認相姦
    行為後、離去之前，始動手掌摑乙○○、向乙○○潑水。且
    稽諸乙○○錄音譯文（見偵查卷第76頁）所示，乙○○於承
    認其與丙○○發生相姦行為後，亦陳述：「我不是因為那捲
    DV 我 才這樣說，我不畏懼我的工作有或沒有，反正就像我
    剛講的，我的家庭已經夠糟了，糟到我在公司可能也待不下
    去，所以DV的那件事情，不是最大的... 。」等語，足見乙
    ○○於乙○○錄音譯文內之陳述內容，並非係遭原告強暴、
    脅迫之下情況下所為，其意思表示未有不自由之情形。從而
    ，本院審酌乙○○當日陳述之一切狀況，認乙○○錄音譯文
    並無不得作為證據之情形。準此，乙○○上開所辯，要無足
    取。
(二)、原告主張：被告於95年11月22日晚上，在臺中永豐麗緻酒店
    發生通姦、相姦行為等語，應屬可採。
１、按因故意或過失，不法侵害他人之權利者，負損害賠償責任
    ；故意以背於善良風俗之方法，加損害於他人者亦同。民法
    第184 條第1 項定有明文。又通姦足以破壞夫妻間之共同生
    活，非法之所許，此從公序良俗之觀點可得斷言，是對於配
    偶之他方，應構成侵權行為。又婚姻係以夫妻之共同生活為
    其目的，配偶應互相協力保持其共同生活之圓滿安全及幸福
    ，而夫妻互守誠實，係為確保其共同生活之圓滿安全及幸福
    之必要條件，故應解為配偶因婚姻契約而互負誠實之義務，
    配偶之一方行為不誠實，破壞共同生活之圓滿安全及幸福者
    ，即為違反因婚姻契約之義務而侵害他方之權利（最高法院
    55 年 臺上字第2053號判例要旨參照）。
２、經查，原告與丙○○原為夫妻關係，兩人於83年3 月間結婚
    ，88年9 月間育有一女謝亞妤，嗣於96年1 月19日離婚；原
    告與丙○○於94年9 月底，由阿姆斯特丹往曼谷之班機上遇
    見乙○○，乙○○即知悉原告與丙○○之婚姻關係等情，為
    兩造所無異詞（見上四之(一)、(二)），信屬實在。又稽丙○○
    錄音譯文所示：「原告：你們在哪一個飯店？丙○○：永豐
    棧。原告：那個晚上我打電話給你的時候，你在哪裹? 她在
    哪裡？丙○○：她也在房間裡面。原告：在房間的哪一個位
    子上？丙○○：她坐在沙發上。原告：那你在哪裏？丙○○
    ：我坐在旁邊講電話。原告：然後呢？丙○○：她也聽到我
    在講電話。原告：然後呢？謝：沒有，就這樣。原告：那時
    候你們上床了沒？謝：還沒。原告：所以講完電話才上床，
    是不是？丙○○: （不語）」、「原告：你們在臺中那一次
    有沒有用保險套？丙○○：有。原告：哪裹來的保險套？丙
    ○○：去買的。原告：去哪裹買？丙○○：外面啊。原告：
    外面哪裏？丙○○：忘記了，應該是7-11吧？原告：7-11？
    丙○○：嗯。原告：一次買幾個？丙○○：7-11買一次都是
    買3 個。原告：剩下的哩？你一個晚上用了3 個保險套？丙
    ○○：沒有啊。原告：你那個晚上做了幾次？丙○○：一次
    啊。原告：她去臺中幾次過？丙○○：一次。原告：就這麼
    一次嗎？丙○○：就這麼一次。」等語（見偵查卷第53頁、
    第56頁），及乙○○錄音譯文所示：「原告：請問你上床幾
    次? 很重要! 你一直問同樣的問題，我也一直問同樣的問題
    ，上床幾次？乙○○: 就那麼一次。原告：就那麼一次，永
    豐棧是不是？是不是? 乙○○：是啊！」等情（見偵查卷宗
    第66頁），足見乙○○明知丙○○於95年間為有配偶之人，
    而仍與丙○○於95年11月22日，在臺中市永豐棧麗緻酒店發
    生相姦行為。是則，原告主張：被告於95年11月22日在臺中
    市永豐棧麗緻酒店發生通姦、相姦行為，侵害其基於配偶之
    身分法益而情節重大等語，洵堪採信。
(三)、原告請求被告連帶給付非財產上損害賠償30萬元，為有理由
    。逾此部分，顯屬過高，而不足採。
１、按不法侵害他人之身體、健康、名譽、自由、信用、隱私、
    貞操或不法侵害其他人格法益而情節重大者，被害人雖非財
    產上之損害，亦得請求賠償相當之金額。前二項規定，於不
    法侵害他人基於父、母、子、女或配偶關係之身分法益而情
    節重大者，準用之。民法第195 條第1 項、第3 項分別定有
    明文。
２、被告間之通姦、相姦行為既經認定，足見被告共同不法侵害
    原告基於婚姻關係而享有之配偶身分法益，致原告精神上受
    有莫大之痛苦而情節重大，則被告自應連帶負損害賠償責任
    。本院審酌原告與丙○○於83年3 月間結婚，88年9 月間育
    有一女謝亞妤，嗣於96年1 月19日離婚（見上四之(一)）；原
    告為大學畢業，原擔任長榮航空座艙長勤務，結婚生女後，
    則為全職之家庭主婦，離婚後任職於易遊網旅遊業，擔任行
    政職員，每月薪資新臺幣（下同）2 萬8000元（見本院卷第
    125 頁），97年度所得為33萬8660元，名下有房屋1 棟、土
    地1 筆、投資3 筆，共計679 萬6080元，有稅務電子閘門財
    產所得調件明細表（見本院卷第112 頁至第113 頁）附卷可
    稽；丙○○現擔任宏通數碼科技股份有限公司總經理職務，
    96、97年度所得分別為590 萬9243元、473 萬2900元（本院
    卷第115 頁、第117 頁）；乙○○為大專畢業，原為長榮航
    空空服員，現無工作（見本院卷第334 頁），96、97年度所
    得分別為81萬1026元、68萬0852元（本院卷第119 頁、第12
    1 頁）；丙○○自90年間起，隱瞞已婚之身分與乙○○交往
    ，至94年9 月底乙○○知悉原告與丙○○間之婚姻關係後，
    被告仍維持交往，並於95年11月22日，在臺中市永豐棧麗緻
    酒店發生通姦、相姦行為等一切情狀，認原告請求非財產上
    之損害賠償300 萬元，顯屬過高，應以30萬元為適當，逾越
    上開範圍之請求，即失衡平，不應准許。
３、丙○○雖抗辯：伊與原告離婚時，簽訂離婚協議書，約定伊
    應給付原告共計7200萬元之贍養費，應認伊已就兩人婚姻存
    續中所生爭議予以補償，原告不得再為請求云云。惟綜覽上
    開離婚協議書（見本院卷第227 頁至第229 頁）所示，丙○
    ○為結束其與原告之婚姻關係，同意按月給付10萬元、為期
    60年之贍養費予原告，並未敘及本件被告間通姦、相姦之行
    為，亦未約定上開贍養費係作為原告與丙○○於婚姻關係存
    續中所生一切損害之賠償。是則，依上開離婚協議書之約定
    ，探究原告與丙○○訂訂立離婚協議書約之真意，尚難認定
    本件非財產上損害賠償業已包含於前開贍養費之內。從而，
    丙○○上開所辯，應屬無據，而不足取。
(四)、按給付無確定期限者，債務人於債權人得請求給付時，經其
    催告而未為給付，自受催告時起，負遲延責任；其經債權人
    起訴而送達訴狀，或依督促程序送達支付命令，或為其他相
    類之行為者，與催告有同一之效力；遲延之債務，以支付金
    錢為標的者，債權人得請求依法定利率計算之遲延利息；應
    付利息之債務，其利率未經約定，亦無法律可據者，週年利
    率為百分之五。民法第229 條第2 項、第233 條第1 項本文
    及第203 條分別定有明文。經核，被告於97年12月12日於本
    院刑事庭當庭收受本件刑事附帶民事起訴狀（見上四之(五)）
    ，是原告請求被告給付自97年12月13日起至清償日止，按週
    年利率百分之五計算之遲延利息，應為可採。
七、綜上所述，被告於95年11月22日，在臺中市永豐棧麗緻酒店
    發生通姦、相姦行為，不法侵害原告基於配偶關係之身分法
    益而情節重大等節，既堪認定。原告依侵權行為損害賠償之
    法律關係，請求被告給付非財產上損害賠償30萬元及其遲延
    利息，為有理由，應予准許；逾此所為部分，則無理由，應
    予駁回。又本件原告勝訴部分，因所命給付之金額未逾50萬
    元，爰依民事訴訟法第389 條第1 項第5 款之規定，依職權
    宣告假執行。被告則陳明願供擔保，請求宣告免為假執行，
    核無不合，茲酌定相當之擔保金額，予以准許。至原告敗訴
    部分，其假執行之聲請，已失所附麗，應並予駁回。
八、本件事證已臻明確，其餘兩造主張、陳述暨所提之證據，經
    審酌均與本院前揭判斷不生影響，爰不一一詳予論述，附此
    敘明。
九、本件侵權行為損害賠償事件乃刑事附帶民事訴訟，由刑事庭
    移送前來，迄本院言詞辯論終結為止，當事人並無任何裁判
    費或其他訴訟費用之支出，爰不另為訴訟費用負擔之裁判。
十、據上論結，原告之訴為一部有理由，一部無理由，依民事訴
    訟法第389 條第1 項第5 款、第392條第2項，判決如主文。
中    華    民    國    98    年    8     月    17    日
                  民事第三庭  審判長法  官  鍾任賜
                                    法  官  施月燿
                                    法  官  林尚諭
以上正本證明與原本無異。
如對本判決上訴，應於判決送達後20日內向本院提出上訴狀。
中    華    民    國    98    年    8     月    18    日
                                    書記官  游子毅


司法院資訊處製作；財團法人民間司法改革基金會備份。
